【裁判字號】    98,易,3778
【裁判日期】    981218
【裁判案由】    贓物等
【裁判全文】
臺灣臺中地方法院刑事判決              98年度易字第3778號
公  訴  人  臺灣臺中地方法院檢察署檢察官
被      告  乙○○
上列被告因贓物等案件，經檢察官提起公訴（98年度偵字第2260
9號），本院判決如下：
    主    文
乙○○犯收受贓物罪，處拘役伍拾日，如易科罰金，以新臺幣壹
仟元折算壹日。又犯不能安全駕駛動力交通工具罪，處有期徒刑
參月，如易科罰金，以新臺幣壹仟元折算壹日。
    犯罪事實
一、乙○○明知某真實姓名年籍不詳者於民國98年9月5日上午10
    時許，在臺中縣沙鹿鎮某處所交付之車牌KBO－080號重型機
    車（為甲○○所有，於97年9月4日下午 3時許，在臺中縣沙
    鹿鎮○○路之粉紅芭比檳榔攤對面人行道上前遭竊），係來
    路不明之贓物，竟仍向之借用而收受該贓物。復於98年9月5
    日上午某時，在臺中縣沙鹿鎮某處飲用不詳酒精飲料後，已
    達不能安全駕駛動力交通工具之程度，竟仍騎乘上開重型機
    車上路。嗣於98年9月5日下午 2時35分許，行經臺中縣大雅
    鄉○○路○段49號中油加油站前，因酒後操控能力欠佳，所
    騎乘重型機車之車身搖晃不穩，經巡邏員警攔檢盤查，測得
    乙○○吐氣所含酒精濃度高達1.61mg/L，因而查獲上情。
二、案經臺中縣警察局豐原分局報告臺灣臺中地方法院檢察署檢
    察官偵查起訴。
    理    由
一、按被告以外之人於審判外之陳述雖不符刑事訴訟法第 159條
    之1至之4之規定，而經當事人於審判程序同意作為證據，法
    院審酌該言詞陳述或書面陳述作成時之情況，認為適當者，
    亦得為證據；當事人、代理人或辯護人於法院調查證據時，
    知有刑事訴訟法第159條第1項不得為證據之情形，而未於言
    詞辯論終結前聲明異議者，視為有前項之同意，同法第 159
    條之 5定有明文。本案公訴人、被告於本院審理程序時，就
    本院所引用下列證據之證據能力，並未加以爭執，且本院審
    酌證據作成之形式、取得之方式，均無瑕疵，及與待證事實
    具有關聯性等情況，認為適當，應認得為證據，揆諸前開說
    明，均具有證據能力。
二、訊據被告乙○○就上開酒醉駕車之公共危險犯行坦承不諱，
    惟矢口否認有何收受贓物之犯行，辯稱：伊騎乘之重型機車
    係由證人黃金來所交付，當日只是要去附近買東西，到加油
    站即被警察攔查下來云云。經查：
  (一)被告服用酒類，不能安全駕駛動力交通工具而駕駛之事實
      ，業經被告自白認罪（見警卷第11頁、98年度偵字第2260
      9號偵查卷第4、5頁，本院卷第9、11頁），並有豐原分局
      大雅交通小隊道路交通事故當事人酒精測定紀錄表、汽機
      車駕駛人酒後生理協調平衡檢測紀錄表、刑法第185條之3
      之查獲後測試觀察職務報告、臺中縣警察局舉發違反道路
      交通管理事件通知單附卷可稽（見警卷第23、26、27、39
      頁），是被告此部分任意性自白與事實相符，堪認被告確
      有上開公共危險之犯行。
  (二)車牌KBO－080號重型機車係甲○○所有，於97年9月4日下
      午 3時許，在臺中縣沙鹿鎮○○路之粉紅芭比檳榔攤對面
      人行道遭竊等事實，業據證人甲○○於警詢時指述明確（
      見警卷第12頁），並有臺中縣警察局車輛尋獲電腦輸入單
      、贓物認領保管單在卷可憑（見警卷第20頁、21），則上
      開機車確屬被竊之贓物甚明。被告雖以該重型機車係由證
      人黃金來所交付，不知該機車為贓物等語置辯，然查，證
      人黃金來於警詢、偵訊中均證稱：伊根本沒有借車給被告
      騎乘，被告當日早上 8時騎乘黑色機車至伊住處時，伊因
      被告先前都是騎腳踏車，乃好奇地問被告該機車之來源，
      被告自稱該輛機車係其兒子所有等語（見98年度核交字第
      1475號偵查卷第7、8頁，98年度偵字第22609號偵查卷第1
      2、13頁)，核與證人即當日同在現場之林頎展於警詢時所
      證相符（見98年度核交字第1475號偵查卷第10頁），堪信
      證人黃金來所證方為真實可採，是被告前揭辯解顯係臨訟
      卸責之詞，委不足採。又向他人借用機車，為確認車輛所
      有權歸屬，以辨明來源，並於遇警攔檢時，可證明個人係
      有權使用車輛之身分，避免遭受警察機關裁處行政罰鍰，
      則衡諸常情，一般具有相當社會經驗之人，借用他人車輛
      時，應併向出借人取得行車執照，以供查驗，方屬合理。
      本件被告於本院審判期日自承：知悉行車執照係機車之來
      源證明，亦曾有購買機車之經驗等語（見本院卷第11頁）
      ，顯見被告係有相當社會經驗之人，然其當日為警攔檢時
      ，除無法提出該機車之行車執照以供查驗外，所指稱之出
      借人亦非機車所有人甲○○，或與甲○○有同居共財或其
      他往來關係之人，可見被告於借用機車時，未曾檢視該車
      之行車執照，以資確認來源之正當性，即逕予借用並收受
      ，則被告明知應併同借用或檢視行車執照，卻不以此為之
      ，顯與常理有違，益證被告謂其不知前揭車輛為贓物而加
      以收受，尚非可採。況被告於本院審判期日供稱：伊未索
      取行車執照，係因只是借車外出至附近買東西，先去加油
      站就被攔下來云云，惟另自承：早上10時開始騎乘該重型
      機車外出等語（均見本院卷第11頁），而被告係於當天下
      午 2時35分在臺中縣大雅鄉○○路○段49號中油加油站前
      為警攔查，有臺中縣警察局豐原分局刑事案件報告書及大
      雅分駐所警員楊明福之職務報告在卷可考(見警卷第8頁、
      98年度偵字第22609號偵查卷第6頁），倘被告果係至附近
      買東西而借用該機車，何以其係在住處大雅鄉之加油站遭
      攔查，非被告所稱借用人即證人黃金來沙鹿鎮住處附近？
      且依被告所云之借用時間，迄其為警查獲之時，長達 4小
      時以上，縱然被告係來回往返大雅鄉及沙鹿鎮間，亦毋需
      耗費如此長久之時間始能完成，是被告前開辯解顯屬無稽
      ，不足採信，其知贓而收受，殆無疑義。綜上所述，被告
      明知車牌KBO－080號重型機車為贓車，仍予以借用並收受
      ，確有收受贓物之故意甚明，則此部分犯罪之事證亦已臻
      明確，其犯行洵堪認定，應依法論罪科刑。
三、核被告所為，係犯刑法第349條第1項之收受贓物罪及同法第
    185條之3之不能安全駕駛動力交通工具罪。所犯 2罪間之犯
    意各別，行為互殊，應予分論併罰。爰審酌被告有賭博犯罪
    前科之素行（參卷附臺灣高等法院被告前案紀錄表）、國中
    肄業之智識程度、經濟勉可維持之生活狀況(見警卷第9頁被
    告警詢筆錄受詢問人資料）、犯罪之動機、手段，其就酒醉
    駕車部分，雖坦承犯行並表悔悟，犯後態度良好，惟被告酒
    測值高達1.61mg/L仍駕車上路，增加發生交通事故之危險，
    無視用路人車之安全，對交通安全之危害甚大，量刑當不宜
    過輕；關於收受贓物部分，固可助長竊盜歪風，致被害人追
    索不易，且因否認犯行而未見真誠之悔悟，惟該機車係83年
    6月出廠，有車號查詢重型機車車籍在卷可佐（見本院卷第1
    3頁)，此乃已逾15年之舊機車，市價非高，被害人所受損害
    即非重大，量刑實不宜過重等一切情狀，分別量處如主文所
    示之刑，並各諭知易科罰金之折算標準，以示懲儆。
四、據上論斷，應依刑事訴訟法第299條第1項前段，刑法第185
    條之3、第349條第1項、第41條第1項前段，刑法施行法第1
    條之1，判決如主文。
本案經檢察官丙○○到庭執行職務
中    華    民    國    98    年    12    月    18    日
                  刑事第四庭  法  官  張恩賜
以上正本證明與原本無異。
如不服本判決，應於收受判決後10日內向本院提出上訴書狀，並
應敘述具體理由；其未敘述上訴理由者，應於上訴期間屆滿後20
日內向本院補提理由書（均須按他造當事人之人數附繕本）「切
勿逕送上級法院」。
                              書記官  黃舜民
中    華    民    國    98    年    12    月    18    日
附錄本案論罪科刑法條
刑法第185條之3：
服用毒品、麻醉藥品、酒類或其他相類之物，不能安全駕駛動力
交通工具而駕駛者，處一年以下有期徒刑、拘役或科或併科十五
萬元以下罰金。
刑法第349條第1項：
收受贓物者，處三年以下有期徒刑、拘役或五百元以下罰金。


司法院資訊處製作；財團法人民間司法改革基金會備份。
